臺灣高等法院臺中分院民事判決　　　　94年度勞上易字第10號
上　訴　人　乙○○
上　訴　人　甲○○
共　　　同
訴訟代理人　王叔榮律師
共　　　同
複　代理人　魏其村律師
被　上訴人　王文龍即易弘企業社
訴訟代理人　廖宜祥律師
上列當事人間請求侵權行為損害賠償事件，上訴人對於民國94年
1月20日臺灣苗栗地方法院93年度勞訴字第5號第一審判決提起上
訴，經本院於94年8月3日言詞辯論終結，判決如下：
    主  文
上訴駁回。
第二審訴訟費用由上訴人負擔。
    事實及理由
一、本件上訴人起訴主張：渠等之子彭志謙於民國（下同）92年
    7 月25日受僱於被上訴人，從事高鐵工程竹北段雜役工，每
    日薪資為新臺幣（下同）一千七百元，但被上訴人未依勞工
    保險條例第6條、第11條規定，為彭志謙辦理參加勞工保險
    。嗣彭志謙於93年1月20日，因參加被上訴人宴請員工尾牙
    餐會並領取發放工資後，在新竹市○○路台一線發生車禍，
    經送醫後不治死亡。惟因被上訴人未為彭志謙辦理勞工保險
    ，致上訴人無法向勞工保險局請領給付。爰依侵權行為及勞
    工保險條例第72條第1項訴請被上訴人給付1.470.000元及利
    息。經原審為上訴人全部敗訴判決，上訴人不服，提起本件
    上訴，聲明：（一）原判決廢棄。（二）上廢棄部分，被上
    訴人應給付上訴人等各427.525元及自一審起訴狀繕本送達
    翌日起至清償日止，按年息5%計算之利息。併稱：否認彭志
    謙有與被上訴人達成於93年1月10日終止勞僱關係之合意，
    因其受僱於被上訴人所從事之工作性質類如臨時工，係以日
    計薪，但於每月累計核算一次發給工資，僱主常於前一日依
    所需先通知點工，受僱勞工如依通知前往工地，是點工表之
    出工紀錄不足以代表兩造己無僱佣關係。況彭志謙縱曾向工
    頭鄭朝印表示要找工作，不再打零工等語，亦僅係其生涯規
    劃，與辭職有別。又彭志謙之平均月投保薪資為24.430元，
    投保年資合計已逾二年，爰依勞工保險條例第63條第3款，
    應可領30個月平均月投保薪資之遺屬津貼及5個月之平均月
    投保薪資之喪葬津貼，因被上訴人未辦理勞工保險，致上訴
    人每人各受有427.525元損失等語。
二、被上訴人則稱：訴外人彭志謙係自92年7月26日起至93年1月
    10日止受雇於被上訴人，但於事故發生之93年1月20日時，
    與被上訴人間已無僱佣關係存在；縱被上訴人為彭志謙投保
    勞工保險，保險效力自其離職時起停止，上訴人等本不得基
    於勞工保險條例之規定，請求喪葬津貼及遺屬津貼，渠等自
    未因被上訴人未替彭志謙加保之行為受有損害等語。併聲明
    ：駁回上訴。
三、上訴人等主張其子彭志謙於92月7月25日起受僱於被上訴人
    為雜役工，按日計酬，惟被上訴人卻未依勞工保險條例第6
    條、第11條之規定，為彭志謙辦理參加勞工保險。嗣彭志謙
    於93年1月20日，被上訴人宴請員工尾牙餐宴並發放工資後
    ，在新竹市○○路台一線發生車禍，經送醫後不治死亡之事
    實，業據其提出扣繳憑單、新竹市○○○道路交通事故證明
    書為證，且為被上訴人所不爭執，自堪信為真實。惟被上訴
    人以前揭情詞置辯，而被上訴人應否負損害賠償責任，應視
    其是否負有為彭志謙辦理參加勞工保險之責任而定。即本件
    首應審究者，乃被上訴人與彭志謙在93年1月20日，即彭志
    謙發生車禍之時，是否仍有僱佣關係？經查：
    （一）彭志謙受僱於被上訴人係從事於按日計酬之雜工工作
          ，其工作方式，依上訴人所舉証人甘南生証述：「．
          ．．薪水每月發一次，按日計酬，有打電話叫我們上
          班，我們就去，如果有打電話我不想去，我就說我今
          天不去工作，．．．」（見本院卷第42、43頁），證
          人吳志成則證稱：「．．．一般來說，如果天氣沒下
          雨，每天都要去，通常前一天就會告知，在竹北作時
          我沒有聽說領班需要的人較少，叫彭志謙不要來，他
          們南庄來的工人有時候會有人不來，他就不來，彭志
          謙到班的時間並不正常，．．．」（見原審卷第125
          頁）等情，可見被上訴人與所僱佣之雜工並無長久或
          一定時間之僱佣關係，而係工人上工當日，才能確定
          工人與被上訴人當日有僱佣契約存在。
    （二）又證人鄭朝印證稱：伊以前係被上訴人所僱用之領班
          ，彭志謙在元旦後過年前就告訴伊已找到新工作，不
          再作，最後做到一月十幾號就不作等語（見原審卷第
          61、62頁），證人吳志成亦證稱，伊聽彭志謙說他想
          換工作，彭志謙說他不做的事，大家都知道（見原審
          卷第125、126頁）；鄭朝印亦出具證明書予勞工保險
          局，證明彭志謙於93年1月5日口頭向伊請辭，並於10
          日正式離職。有證明書附勞工保險局84年6月22日保
          護一字第09410004450號函足稽；另參以勞工保險局
          就上訴人乙○○向勞工保險局申請彭志謙死亡之職業
          災害、勞工死亡補助案，經調查後於93年10月6日致
          上訴人乙○○函中亦稱：上訴人未能舉證證明彭志謙
          於事故當時仍在職，無法據以認定事故當時仍與本件
          被上訴人有僱佣關係等語，亦有前開信函可憑（見原
          審卷第74至77頁）。益證被上訴人與彭志謙於其死亡
          時，並無僱佣關係。
    （三）另依被上訴人所提出上訴人所自認為真正之93年1月
          份竹北工地點工表（下稱點工表）所示，彭志謙於93
          年1月份僅分別於5、6、7、10日上班，其後即未有出
          勤記錄，另竹北工地包括彭志謙在內共有11人，其中
          有9人於93年1月12日至93年1月18日期間仍有出勤紀
          錄，其中又有7人於93年1月13日至18日之間仍持續上
          班。核與証人吳志成所證稱：彭志謙有來時，我們都
          是一起工作的，他大概作到93年1月初，尾牙餐宴之
          前就沒作了，我有聽到彭志謙說要去桃園上班等語相
          符。而証人均與本件訴訟並無利害關係，其等當無設
          詞偏頗之理，是其等證述有關彭志謙已覓得新工作而
          自93年1月10日辭職等情，應堪採信。雖上訴人以點
          工表上所載訴外人邱火坤、黃榕星、陳仲鴻等三人於
          該月10日後亦僅再工作1天至1.5天，與彭志謙出勤狀
          況差異不大，是不得以前開點工表証彭志謙於93年1
          月10日與上訴人合意終止僱佣關係云云。惟彭志謙已
          向工頭鄭朝印表示終止僱佣關係之意，已經認定如前
          ，其狀況自與訴外人邱火坤、黃榕星、陳仲鴻等不同
          ，自不能相提併論。
    （四）至上訴人另稱：縱彭志謙向工頭鄭朝印表示要另找工
          作，不再打零工等語；及另向同事吳志成等提及此事
          ，但至93年1月20日尚未結算工資，與一般員工離職
          手續不合，故彭志謙所言亦僅係其生涯規劃，與辭職
          有別云云。惟鄭朝印係領班，亦是彭志謙工班之工頭
          ，彭志謙工作時自應受鄭朝印之指揮、監督，鄭朝印
          且證稱：「．．．他（指彭志謙）告訴我後，我有告
          訴老闆說他不作了，若要作要再找工人。像我們這種
          不需要辦離職手續，口頭講一講就好了，．．．」（
          見原審卷第41、42頁），受雇之彭志謙既已向負責臨
          時工之工頭表達離職之意，即非單純與同事之閒談，
          自應受其意思表示所拘束。況彭志謙受雇於被上訴人
          係臨時工作，每日臨時工上工時，才能確定確有僱佣
          之合意，已如前揭（一）所認定，自堪認證人鄭朝印
          所稱，臨時工離職無須為任何手續等語，與常情相符
          ；不能因彭志謙尚未領取當月四日之薪水即認與被上
          訴人尚有僱佣關係。
    （五）上訴人另稱，彭志謙自93年1月10日後未前往工作是
          因為感冒，同月14日雖有領班通知上工，卻又於上班
          途中通知沒有工作，彭志謙隨即返家休息等語，然查
          ，上訴人所舉之證人甘南生雖證稱彭志謙未上班係因
          感冒，但未說明係何日因感冒而未能上工，且依其與
          被上訴人僱佣方式，亦不足以認有僱佣關係存在。證
          人甘南生復稱：伊不記得工頭有打電話通知不必上工
          等語。亦不能為有利於上訴人之認定。另依點工表所
          示，證人羅時新並未在竹北工地工作，且表示不知彭
          志謙是否辭職等語，顯見其並不知悉彭志謙於93年1
          月份在竹北工地之狀況。
      綜上所述，上訴人顯未能證明於93年1月20日事故發生時
      ，被上訴人與彭志謙尚有僱佣關係。
四、按符合勞工保險條例第6條規定之勞工，各投保單位應於其
    所屬勞工到職、入會、到訓、離職、退會、結訓之當日，列
    表通知保險人；其保險效力之開始或停止，均自應為通知之
    當日起算，勞工保險條例第6條第2款、第11條定有明文。是
    彭志謙受僱於被上訴人期間，被上訴人固有義務為其投保勞
    工保險，惟彭志謙於93年1月20日發生事故時，與被上訴人
    間並無雇佣關係，業如前述，是依前開勞工保險條例第11條
    之規定，倘若被上人已為彭志謙投保，亦應於93年1月11日
    彭志謙離職之日，列表通知保險人，則保險效力之停止，即
    自通知之當日起算。故縱使被上訴人為彭志謙投保勞工保險
    ，於彭志謙離職並通知保險人起，保險效力即停止，上訴人
    等亦無從依據勞工保險請求各項給付。上訴人即本不得基於
    勞工保險條例之規定請求喪葬津貼及遺屬津貼，是難認被上
    訴人受有損害。從而，上訴人本於侵權行為之法律關係及勞
    工保險條例第72條之規定，請求被上訴人賠償如聲明所示金
    額之損害及法定遲延利息，即屬無據，其假執行之聲請亦失
    所附麗，應併予駁回。原審為上訴人敗訴之判決，及駁回其
    假執行之聲請，並無不合。上訴意旨指摘原判決不當，求予
    廢棄改判，為無理由，應予駁回。本件事證已臻明確，兩造
    其餘攻擊防禦方法及舉證，均核與本件判決結果不生影響，
    爰不一一贅述，附此敘明。
五、據上論結，本件上訴為無理由，依民事訴訟法第449條第1項
    、第78條、第85條第1項，判決如主文。
中　　華　　民　　國　　94　　年　　8 　　月　　17　　日
                    民事第六庭審判長法　官  吳火川
                                    法　官  饒鴻鵬
                                    法　官  吳惠郁
以上正本係照原本作成。
不得上訴。
                                    書記官  柯孟伶
中　　華　　民　　國　　94　　年　　8 　　月　　23　　日
                                                      Ｂ
